臺灣高等法院刑事判決　　　　　　　　 96年度上訴字第965號
上　訴　人　臺灣臺北地方法院檢察署檢察官
上　訴　人
即　被　告　甲○○
　　　　　　　　　　（現於台灣屏東監獄執行中）
上列上訴人因毒品危害防制條例案件，不服臺灣臺北地方法院九
十五年度訴字第一九三六號，中華民國九十六年一月三十日第一
審判決（起訴案號：臺灣臺北地方法院檢察署九十五年度偵字第
一九○六○號），提起上訴，本院判決如下：
    主  文
原判決撤銷。
甲○○犯轉讓第一級毒品未遂罪，累犯，處有期徒刑玖月。
扣案之海洛因壹包（驗餘淨重零點零柒公克）沒收銷燬之；扣案
盛裝前開海洛因之塑膠袋壹個、注射針筒壹支、玻璃吸食器壹個
、塑膠分裝鏟壹支、葡萄糖粉末壹包、生理食鹽水伍瓶、塑膠分
裝袋捌個均沒收。
    犯罪事實
甲○○基於轉讓毒品之犯意，於民國九十五年四月十八日下午一
時三十分，至臺北市○○區○○路三段三五二巷五號三樓乙○○
住所，以提供第一級毒品海洛因供乙○○施用為代價，央請乙○
○至臺北市○○區○○路三段二三二巷十五號二樓甲○○之住所
，將甲○○所有之車牌號碼ＡＬＧ－三三五號重型機車取交甲○
○，乙○○應允所請並至上址欲騎乘上開機車時，為現場埋伏員
警查獲，並於上開機車上之置物袋扣得甲○○所有之海洛因一包
（驗餘淨重零點零七公克）、海洛因之塑膠袋一個、注射針筒一
支、玻璃吸食器一個、塑膠分裝鏟一支、葡萄糖粉末一包、生理
食鹽水五瓶、塑膠分裝袋八個。
    理  由
甲、程序部分：
  壹、按判決書應分別記載裁判之主文與理由；有罪之判決書並
      應記載「犯罪事實」，且得與理由合併記載，為九十三年
      六月二十三日修正之刑事訴訟法第三百零八條所明定，參
      諸其立法理由為：刑事有罪判決所應記載之事實應係賦予
      法律評價而經取捨並「符合犯罪構成要件」之具體社會事
      實，爰參考日本刑事訴訟法第三百三十五條第一項之立法
      例，將原條文後段所定「並應記載事實」修正為「並應記
      載犯罪事實」，以臻明確。
      按關於非屬犯罪構成要件之犯罪細節，並不屬於有罪判決
      書必要記載之事項，自亦非判決理由所應敘述之範圍（最
      高法院九十四年台上字第六三三八號判決參照）；次按，
      有罪判決書應記載之「犯罪事實」，應係指符合犯罪構成
      要件之具體社會事實，如被告犯罪之時間、地點、手段以
      及其他該當於犯罪構成要件而足資認定既判力範圍之具體
      社會事實；至於構成要件以外之其他適用法律事實，例如
      ：刑罰之加重或減輕事由，可無須在「犯罪事實」欄中記
      載，僅於理由內依刑事訴訟法第三百十條第四款記載其理
      由即足（最高法院九十四年台非第一五二號判決參照），
      合先敘明。
  貳、證據能力認定（參見乙、壹所列證據清單）：
    一、本件證據一被告之供述，被告並未主張無證據能力；另
        證據二至證據八除警訊筆錄及證據五外，分別符合刑事
        訴訟法第一百五十九條之一、第一百五十九條之四之傳
        聞法則之例外規定，而均得作為本件之證據。
    二、次按被告以外之人於審判外之陳述，雖不符前四條之規
        定，而經當事人於審判程序同意作為證據，法院審酌該
        言詞陳述或書面陳述作成時之情況，認為適當者，亦得
        為證據；又當事人、代理人或辯護人於法院調查證據時
        ，知有第一百五十九條第一項不得為證據之情形，而未
        於言詞辯論終結前聲明異議者，視為有前項之同意，刑
        事訴訟法第一百五十九條之五第一項、第二項分別定有
        明文。
        查證據二：證人乙○○於警詢時之陳述，雖屬被告以外
        之人於審判外之言詞陳述，惟被告甲○○未於本院言詞
        辯論終結前就相關證據無證據能力，聲明異議，依上開
        規定，即視為同意於審判程序作為證據，復經本院審酌
        陳述作成時之情況，認為適當，而認得作為本件之證據
        。
    三、證據五、證據九被告並未於本院言詞辯論終結前表示無
        證據能力，復查其取得過程無何明顯瑕疵，而應可作為
        本件之證據。
乙、認定犯罪構成要件事實所憑之證據及其認定之理由：
  壹、證據清單：
      證據一：被告甲○○供述（警詢、偵訊、原審、本院）。
      證據二：證人乙○○證述（警詢、偵訊、本院）。
      證據三：證人曾光輝（員警）證述（偵訊）。
      證據四：乙○○自願受搜索同意書、搜索扣押筆錄。
      證據五：現場照片十紙。
      證據六：法務部調查局九十五年五月二十四日調科壹字第
              ○二○○○八○四二號鑑定通知書。
      證據七：乙○○臺灣檢驗科技股份有限公司濫用藥物尿液
              檢驗報告。
      證據八：行動電話0000000000號通聯紀錄。
      證據九：扣案之海洛因壹包（驗餘淨重零點零柒公克）、
              盛裝海洛因塑膠袋一個、注射針筒一支、玻璃吸
              食器一個、塑膠分裝鏟一支、葡萄糖粉末一包、
              生理食鹽水五瓶、塑膠分裝袋八個。
  貳、認定之理由：
    一、訊據被告矢口否認上開事實，辯稱：伊沒有轉讓未遂之
        犯意，也沒有跟乙○○說要提供毒品予他吸食，請他去
        牽車云云。
    二、查被告雖於警詢及檢察官訊問時否認犯行，惟於原審審
        理時則坦承不諱（參見原審九十六年一月十九日準備程
        序及簡式審判筆錄）。
    三、另據證人乙○○於本院審理時具結證稱：當時在偵查及
        警訊中有說是，去騎機車是因為甲○○說要給我海洛因
        吸食；是被告叫我去牽車，我問他有沒有東西，他說有
        東西；在偵訊及警詢講的話實在等語甚詳（參見本院卷
        第四十七頁），核與檢察官訊問時證述（參見偵查卷第
        九十頁）及警詢時陳述（參見偵查卷第十一頁）情節均
        相符合。
    四、而證人乙○○為警查獲時，確係被告委請證人乙○○前
        往其住處，即台北市○○路○段二三二巷十五號門口騎
        乘其所有之車號ＡＬＧ─三三五號機車；且為警在該機
        車內扣得之海洛因壹包（驗餘淨重零點零柒公克）、盛
        裝海洛因塑膠袋一個、注射針筒一支、玻璃吸食器一個
        、塑膠分裝鏟一支、葡萄糖粉末一包、生理食鹽水五瓶
        、塑膠分裝袋八個亦為被告所有之物，復為被告所自承
        ，且與證人乙○○陳述情形相同；亦為查獲警員曾光輝
        於檢察官訊問時證述屬實（參見偵查卷第八十九頁及第
        九十頁）；復參酌證人乙○○確因連續施用第一級毒品
        及本件為警查獲等情，而為法院判處有期徒刑一年四月
        確定，此有臺灣臺北地方法院九十五年度訴字第七八九
        號判決可稽，果爾，則被告欲轉讓第一級毒品予證人乙
        ○○施用，尚與常情相符。
    五、本件事證明確，被告犯行，洵堪認定。
丙、適用法律：
  壹、新舊法比較：
    一、按行為後法律有變更者，適用行為時之法律。但行為後
        之法律有利於行為人者，適用最有利於行為人之法律，
        刑法第二條第一項定有明文。
        本件被告犯罪行為完成時間係在九十五年四月十八日，
        依中華民國刑法施行法第十條之一，中華民國九十四年
        一月七日修正公布之刑法，自九十五年七月一日施行，
        而有依上開規定比較新舊法之必要。
    二、惟應為新舊法比較之規定本件均未適用。
  貳、勿庸為新舊法比較部分：
      修正前刑法第四十七條關於累犯之規定為：受有期徒刑之
      執行完畢，或受無期徒刑或有期徒刑一部之執行而赦免後
      ，五年以內再犯有期徒刑以上之罪者，為累犯，加重本刑
      至二分之一。修正後同條第一項則規定：受徒刑之執行完
      畢，或一部之執行而赦免後，五年以內故意再犯有期徒刑
      以上之罪者，為累犯，加重本刑至二分之一，惟本件為故
      意犯，新舊法規定均相同，毋庸為新舊法之比較，而依一
      般法律適用原則，適用裁判時法。
  參、論罪：
    一、核被告甲○○犯轉讓第一級毒品，未遂，所為係犯毒品
        危害防制條例第八條第一項、第五項之罪。
    二、未遂犯：被告已著手於之實行，而不遂，依刑法第二十
        五條第一項之規定為未遂犯。
丁、科刑審酌：
  壹、主刑部分：
    一、法定加重原因：
        累犯：查被告前因贓物及違反毒品危害防制條例案件，
        經臺灣臺北地方法院、臺灣高等法院分別判處有期徒刑
        三月、四月、七月，合併應執行有期徒刑一年確定，於
        民國九十四年二月二日縮刑期滿執行完畢，此有臺灣高
        等法院被告全國前案紀錄表在卷可稽，其於五年以內再
        犯本件有期徒刑以上刑之罪，為累犯，依刑法第四十七
        之規定應加重其刑。
    二、法定減輕原因：
      １、未遂犯：被告為未遂犯，依刑法第二十六條前段減輕
          其刑。
      ２、依刑法第七十一條第一項先予加重後再予減輕其刑。
    三、依刑法第五十七條，審酌被告下列事項：
      １、犯罪動機、目的因被告否認犯罪而不明。
      ２、犯罪時未受到任何刺激。
      ３、犯罪手段平和。
      ４、犯罪行為人無業；家庭經濟狀況勉持，生活狀況不正
          常。
      ５、犯罪行為人前有違反麻醉藥品管理條例七次、槍砲彈
          藥刀械管制條例二次、毒品危害防制條例二次、贓物
          罪一次等前科紀錄，品行並不良好。
      ６、犯罪行為人學歷為國中肄業，智識程度不高。
      ７、犯罪行為人與被害人平日認識。
      ８、犯罪行為人違反義務之程度低。
      ９、犯罪所產生危險或損害低。
      １０、犯罪後不知悔改，飾詞否認犯罪，態度不佳。
    四、爰審酌上情，諭知如主文所示之刑。
  貳、從刑部分：
      沒收：扣案之海洛因一包（驗餘淨重零點零七公克），應
      依毒品危害防制條例第十八條第一項前段沒收銷燬之；另
      扣案盛裝前開海洛因之塑膠袋一個、注射針筒一支、玻璃
      吸食器一個、塑膠分裝鏟一支、葡萄糖粉末一包、生理食
      鹽水五瓶、塑膠分裝袋八個，為被告所有並供犯罪所用之
      物，業據被告供明在卷，爰依刑法第三十八條第一項第二
      款宣告沒收。
戊、原判決撤銷之理由：
  壹、原審對被告論罪科刑之判決，固非無見。惟查：本件被告
      係累犯，已如前所述，原審於事實欄及理由欄內雖均有論
      述，惟於主文欄內漏未諭知，尚有未洽。
  貳、被告否認犯罪而提起上訴，固無理由；然檢察官提起上訴
      指摘原判決於主文欄內漏未諭知累犯，則有理由，自應由
      本院予以撤銷改判。
據上論斷，應依刑事訴訟法第三百六十九條第一項前段、第三百
六十四條、第二百九十九條第一項前段；毒品危害防制條例第八
條第一項、第五項、第十八條第一項前段；刑法第十一條前段、
、第二十六條前段、第四十七條、第三十八條第一項第二款，判
決如主文。
本案經檢察官鄭龍照到庭執行職務。
中　　華　　民　　國　　96　　年　　 5　　月　　8 　  日
　　　　　　　　　刑事第十八庭  審判長法　官　溫耀源
　　　　　　　　　　　　　　　　　    法　官  段景榕
　　　　　　　 　 　　　　　　　　　　法　官  陳健順
以上正本證明與原本無異。
如不服本判決，應於收受送達後十日內向本院提出上訴書狀，其
未敘述上訴之理由者並得於提起上訴後十日內向本院補提理由書
（均須按他造當事人之人數附繕本）。
　　　　　　　　　　　　　　　　　　　書記官　陳菊珍
中　　華　　民　　國　　96　　年　　5 　　月　　8 　　日
附錄論罪法條：
毒品危害防制條例第八條第一項、第五項。
轉讓第一級毒品者，處 1 年以上 7 年以下有期徒刑，得併科新
臺幣 1 百萬元以下罰金。
未遂犯罰之。
